臺灣基隆地方法院民事判決　　　　　　 99年度基簡字第984號
原　　　告　許秋香
被　　　告　張嘉慧
訴訟代理人　高廣蒼
上列當事人間請求損害賠償事件，經本院刑事庭移送前來（99年
度基簡附民字第34號），本院於中華民國100年1月13日言詞辯論
終結，判決如下：
    主  文
被告應給付原告新臺幣貳萬柒仟捌佰伍拾元，及自民國九十九
年七月二十一日起至清償日止，按週年百分之五計算之利息。
原告其餘之訴駁回。
訴訟費用由被告負擔十八分之一；餘由原告負擔。
本判決原告勝訴部分得假執行；但被告如以新臺幣貳萬柒仟捌佰
伍拾元為原告預供擔保，得免為假執行。
    事實及理由
一、原告起訴主張：被告前係設於臺北縣瑞芳鎮○○路110之2號
    1 樓「靚妍美容仕女生活館」之負責人，在上址店內販售商
    品名稱為「強效美白」之化妝品予原告使用，該「強效美白
    」化妝品係未經核准擅自製造，且無行政院衛生署核准製造
    字號、藥品成分、使用方法、使用期限及製造者等標示之偽
    藥，致使原告皮膚紅腫發炎，為此依侵權行為之法律關係，
    請求被告給付新臺幣50萬元（包含原告向被告購買美容課程
    和保養品費用共計472,147元、精神慰撫金 27,853元），及
    自起訴狀繕本送達翌日起至清償日止，按週年5%計算之利息
    ，並陳明願供擔保聲請宣告假執行。
二、被告聲明駁回原告之訴，並陳明願供擔保聲請宣告免為假執
    行，其抗辯意旨略以：被告前因違反醫師法案件（本院98年
    度訴字第 839號），經原告提起刑事附帶民事訴訟請求損害
    賠償事件，業經本院調解成立在案（98年度附民移調字第47
    號），本件違反藥事法事件與該違反醫師法事件係基於同一
    原因事實，原告重複請求顯不合法等語。
三、查被告明知其所購入之商品名稱為「強效美白」之化妝品，
    係未經核准擅自製造，且無行政院衛生署核准製造字號、藥
    品成分、使用方法、使用期限及製造者等標示之偽藥，卻基
    於販賣偽藥之故意，在上址店內販售內含Hydroquinone成分
    、商品名稱為「強效美白」之化妝品予原告使用，致使原告
    皮膚紅腫發炎等事實，業據原告提出購買產品明細表、發票
    、信用卡簽單持卡人存根聯、臺北縣政府衛生局98年10月 9
    日北衛藥字第0980121205號函等件影本為證，復為被告所不
    爭執，且被告所涉之違反藥事法犯行，業由臺灣基隆地方法
    院檢察署檢察官偵查後提起公訴，經本院以99年度訴字第62
    0號刑事判決判處有期徒刑4月確定，並經本院依職權調閱上
    開刑事卷宗查明無誤，堪信為真實。
四、按因故意或過失，不法侵害他人之權利者，負損害賠償責任
    ，民法第184條第1項前段定有明文。被告販賣內含Hydroqui
    none成分而無藥品許可證之化妝品予原告使用，致使原告皮
    膚紅腫發炎，依民法第184條第1項之規定應成立侵權行為，
    原告請求被告就原告所受之損害負賠償責任，自屬有據。現
    對於原告請求損害賠償範圍應否准許，審酌如下：
  (一)原告購買美容課程和保養品費用共計472,147元部分：
  1.按調解經當事人合意而成立，調解成立者，與訴訟上和解有
    同一之效力；和解成立者，與確定判決有同一之效力；確定
    之終局判決就裁判之訴訟標的，除別有規定外，有既判力；
    又原告起訴之訴訟標的為確定判決之效力所及者，法院應以
    裁定駁回之；民事訴訟法第416條第1項、第380條第1項、第
    400第1項、第249條第1項第7款分別定有明文。
  2.被告前因未依法取得醫師資格，復未具備一定資格且經合法
    醫師之指導，即擅自執行醫療業務，自97年1月2日起至97年
    1月6日止，在「靚妍美容仕女生活館」內以每堂課 6,000元
    之代價，先利用儀器即「柔光回春機」為原告施打「脈衝光
    」，再逕以「夾子」（即俗稱之「青春夾」、「美容棒」）
    等工具，在原告之臉部上「扎毛孔、挑開粉刺、清除臉部膿
    、痘痘、粉刺、暗瘡」而為具有侵入性之醫療行為，經本院
    刑事庭以其違反醫師法第28條前段之罪，而以98年度訴字第
    839號判決判處有期徒刑6月、緩刑 3年確定，原告並於上開
    違反醫師法案件提起刑事附帶民事訴訟（98年度附民字第84
    號），請求被告賠償損害60萬元，其中包含原告向被告購買
    之上開美容課程和保養品費用472,147元，之後兩造於98年8
    月24日經本院調解成立（98年度附民移調字第47號），內容
    為：「(一)、相對人（即被告）願給付聲請人（即原告）新臺
    幣（下同）壹拾萬元。…(三)、聲請人其餘請求拋棄。…」，
    業經本院依職權調閱本院98年度訴字第 839號違反醫師法案
    件、98年度附民字第84號、98年度附民移調字第47號刑事卷
    宗查明屬實，原告復自陳其於本院98年度附民字第84號損害
    賠償事件中所請求之 472,147元，係向被告購買美容課程和
    保養品的費用，與本件請求被告賠償 472,147元部分是相同
    的等語（見本院100年1月13日言詞辯論筆錄），原告此部分
    之請求，既經調解成立，依上開規定，該調解即與確定判決
    有同一效力，原告另行起訴，顯違反一事不再理原則，自不
    合法，應予駁回。
  (二)精神慰撫金部分：
  1.另按不法侵害他人之身體、健康、名譽、自由、信用、隱私
    、貞操，或不法侵害其他人格法益而情節重大者，被害人雖
    非財產上之損害，亦得請求賠償相當之金額，民法第 195條
    第 1項前段亦有明定。又慰藉金之賠償須以人格權遭遇侵害
    ，使精神上受有痛苦為必要，其核給之標準固與財產上損害
    之計算不同，然非不可斟酌雙方身分資力與加害程度，及其
    他各種情形核定相當之數額（最高法院51年台上字第 223號
    判例意旨參照）。
  2.原告因使用被告販售未經衛生署核准、製造之保養品，致其
    受有接觸性皮膚炎、雙側面部化學性灼傷及疑似合併疤痕增
    生等傷害，對於其日常生活有相當程度之影響，無論肉體及
    精神上均受有痛苦，此有行政院衛生署基隆醫院診斷證明書
    可稽（見臺灣基隆地方法院檢察署97年度他字第 265號偵查
    卷宗第 9-2頁），依上開規定，原告自得請求被告賠償相當
    之金額，以資慰撫。查原告大學畢業，每月收入約 2萬元，
    無其他財產；被告高中畢業，目前在監服刑，無其他財產，
    業據兩造分別陳明在卷，並有稅務電子閘門財產所得調件明
    細表在卷足參，本院審酌原告臉部所受傷害、身心承受之痛
    苦，暨兩造之年齡、身分、地位、經濟能力均不高等一切情
    狀，認原告請求精神慰撫金27,853元，尚屬相當，應予准許
    。
五、綜上所述，原告依侵權行為之法律關係，請求被告給付27,8
    53元及自起訴狀繕本送達翌日即99年 7月21日起至清償日止
    ，按週年5%計算之利息，為有理由，應予准許；逾此範圍之
    請求，為無理由，應予駁回。
六、本件係民事訴訟法第427條第1項所定訴訟標的金額在50萬元
    以下之財產權訴訟，就被告敗訴部分，應依職權宣告假執行
    ，並依同法第392條第2項規定，依聲請宣告被告預供擔保，
    得免為假執行。至原告敗訴部分，其假執行之聲請，因訴之
    駁回已失依據，應併予駁回。
七、結論：本件原告之訴為一部有理由，一部無理由，依民事訴
    訟法第436條第2項、第79條、第389條第1項第3款、第392條
    第2項，判決如主文。
中    華    民    國   100    年    1     月    27    日
                  基隆簡易庭法  官  陳湘琳
以上正本係照原本作成。
對於本件判決如有不服，應於收受送達後20日內向本院提出上訴
書狀，上訴於本院合議庭，並按他造當事人之人數附具繕本。
中    華    民    國   100    年    1     月    27    日
                            書記官  洪佳如